【裁判字號】    95,上訴,2441
【裁判日期】    950919
【裁判案由】    毒品危害防制條例
【裁判全文】
臺灣高等法院刑事判決                95年度上訴字第2441號
上  訴  人  臺灣臺北地方法院檢察署檢察官
上  訴  人
即  被  告  甲○○
選任辯護人  黃俊六  律師
上列上訴人因被告毒品危害防制條例案件，不服臺灣臺北地方法
院95年度訴字第400號，中華民國95年5月30日第一審判決（起訴
案號：臺灣臺北地方法院檢察署95年度偵字第752號），提起上
訴，本院判決如下：
    主  文
原判決撤銷。
甲○○販賣第二級毒品，處有期徒刑柒年陸月。扣案之第二級毒
品MDMA壹仟貳佰顆（驗餘總淨重伍佰貳拾壹點玖柒公克）沒收銷
燬之、扣案之第三級毒品愷他命（驗餘總淨重捌佰貳拾點伍參公
克）沒收，其外包裝拾個均沒收。
    事  實
一、甲○○明知MDMA（即亞甲基雙氧甲基安非他命、俗稱搖頭丸
    ）係第二級毒品、愷他命（俗稱K 他命）係第三級毒品，未
    經許可，均不得販賣，竟仍意圖販賣營利，基於販賣第二、
    三級毒品之犯意，於民國94年12月22日下午4時30分許，在
    台北縣三重交流道處，以新台幣（下同）80萬元代價，向真
    實姓名、年籍不詳，綽號「阿宏」之成年男子販入第二級毒
    品MDMA1200顆、第三級毒品愷他命1公斤，欲伺機販售予不
    特定人而賺取差價牟利。嗣甲○○於94年12月26日下午9時
    50分許，在台北市松山區○○○路與基隆路交叉口處，欲以
    40萬元之代價，出售上開毒品中之第二級毒品MDMA500顆及
    第三級毒品愷他命504公克，予真實姓名、年籍不詳，綽號
    「阿欽」之成年男子，藉以賺取利潤5萬元，惟未及將毒品
    交付予「阿欽」，即為警接獲線報當場查獲，並自其身上起
    出第二級毒品MDMA1包（500顆）、第三級毒品愷他命7包，
    經警詢問後，甲○○乃坦承上開販入之剩餘毒品放在其台北
    縣三重市○○○路45巷7號4樓租住處，並偕同員警隨前往該
    租住處，經甲○○之同意搜索查獲第二級毒品MDMA1包（700
    顆）及第三級毒品愷他命1包，總計自其身上及租住處扣得
    第二級毒品MDMA2包（1200顆、驗餘總淨重521.97公克）、
    第三級毒品愷他命8包（驗餘總淨重820.53公克），始悉上
    情。
二、案經台北市政府警察局松山分局報告台灣台北地方法院檢察
    署檢察官偵查起訴。
    理  由
一、訊據被告甲○○對其於上揭時地為警查獲時，自其身上起出
    第二級毒品MDMA1包（500顆）、第三級毒品愷他命7包，並
    偕同員警在其台北縣三重市○○○路45巷7號4樓租住處，查
    獲第二級毒品MDMA1包（700顆）、第三級毒品愷他命1包，
    總計扣得第二級毒品MDMA2包（1200顆、驗餘總淨重521.97
    公克）及第三級毒品愷他命8包（驗餘總淨重820.53公克）
    等情固坦承不諱，惟矢口否認有何販賣第二、三級毒品之犯
    行，辯稱我沒有販賣毒品，我只是持有毒品云云，然查扣案
    之淺綠色圓形藥錠2包（1200顆）經送驗結果，確含第二級
    毒品MDMA成分（驗餘總淨重521.97公克），扣案之白色粉末
    8包，經送驗結果，確含第三級毒品愷他命成分（驗餘總淨
    重820.53公克）之事實，有內政部刑事警察局95年1月20日
    刑鑑字第0950004835號鑑定書乙份在卷可參（見偵查卷第51
    頁），故警方於上揭時地分別在被告身上及租住處扣得之物
    品，確係毒品危害防制條例第2條第2項所規定之第二、三級
    毒品乙節，堪可認定。又被告於警詢時供稱查獲的毒品是我
    所有，我於94年12月22日下午4時30分許，與綽號「阿宏」
    的男子約在台北縣三重交流道見面，以80萬元代價購入MDMA
    1200顆、愷他命1公斤等語（見偵查卷第8頁），復於偵查中
    證稱扣案的物品是我的，我向「阿宏」以80萬元購入MDMA12
    00顆及愷他命1公斤等語明確（見偵查卷第37頁），雖其於
    原審準備程序中改稱扣案毒品是「阿宏」寄放在我這邊，要
    託我交給「阿欽」的云云（見原審95年4月17日準備程序筆
    錄），然觀諸被告為警查獲當時，經警自其身上起出MDMA50
    0顆、愷他命7包，並在其租住處扣得MDMA700顆、愷他命1包
    之情形，倘扣案毒品確係被告受「阿宏」之委託欲轉交給「
    阿欽」，何以其與「阿欽」相約交付毒品時，僅攜帶一部分
    毒品，而將剩餘毒品仍放置在租住處，足見其所述之扣案毒
    品是「阿宏」寄放在我這邊，要託我交給「阿欽」的，並無
    可信，且警方於被告租住處查獲之毒品，係分別置放在房間
    抽屜及茶葉罐內等不同處所（見偵查卷第9頁），顯與一般
    受託交付之常情相違，參酌被告於警詢、偵查中，即已明確
    供述扣案物品為MDMA及愷他命，且為其所有等，核與上開內
    政部刑事警察局鑑定書之鑑驗結果相符，足認被告於警詢及
    偵查中所為之供述，較為可採，是扣案毒品確係被告於上揭
    時地向「阿宏」所購入甚明。再被告於警詢時供承我與「阿
    欽」約好以40萬元的代價，賣他MDMA500顆及愷他命7包504
    公克，大約可以得到5萬元的利潤等語（見偵查卷第10頁）
    ，嗣於偵查中供稱我有要賣毒品的意思，「阿欽」是朋友介
    紹來跟我買毒品的，我跟他談好以40萬元的價錢，賣MDMA50
    0顆及愷他命7包等語明確（見偵查卷第38頁），衡諸扣案之
    第二級毒品MDMA共1200顆、第三級毒品愷他命共8包（驗餘
    總淨重820.53公克），其數量均相當龐大，然被告於原審自
    承其並未施用愷他命等語（見原審95年5月18日審判筆錄）
    ，為何竟一次大量購入愷他命1公斤，顯見被告購入第三級
    毒品愷他命並非供己施用甚明，又被告雖坦承其有施用MDMA
    等語，惟若其購入第二級毒品MDMA之目的僅為供己施用，何
    以自其94年12月22日購入後，至同年月26日查獲時止，其購
    入之第二級毒品MDMA數量並未短少，況被告於原審審理時自
    承查獲當時月入僅4、5萬元等語，是以被告之資力狀況，一
    次購入如此大量之毒品，非僅超出其經濟能力，且須甘冒為
    警查獲之風險，顯然被告於販入之初，即有販賣營利之意圖
    至明。綜上所述，被告主觀上係基於營利之意圖，而販入第
    二、三級毒品，至為明確，被告前揭之所辯，無非卸責之詞
    ，不足採信，本件事證明確，被告之犯行堪予認定。
二、按販賣毒品罪，係行為人明知其為毒品，意圖販賣營利，而
    將毒品購入或賣出，有一於此，不必二者兼備，其犯罪即屬
    完成，此與意圖販賣而持有毒品罪，係指行為人以意圖販賣
    營利以外之原因而持有毒品，其後始起意營利販賣者（例如
    因為他人之贈與或寄藏而持有，嗣後始起意為販賣者而言）
    ，並不相同。因此，所謂販賣毒品者，並不以販入之後，復
    行賣出為必要條件，只要以營利為目的，將毒品購入或賣出
    ，有一於此，其犯罪就已經完成，故不論販入或賣出之行為
    ，皆屬販賣行為之一部分（最高法院88 年度台上字第2398
    號、90年度台上字第1204號、91年度台上字第1143號判決參
    照）。又意圖營利而販入第二級毒品，雖未及賣出，仍依販
    賣既遂罪論處。但如意圖營利而販入第二級毒後品後，第一
    次販賣與他人之行為，此乃接續原先販入之犯意而為，不論
    其行為屬既遂或未遂，應認基於單一犯意之接續行為，不能
    認係基於概括犯意之連續二行為，而以連續犯論處，最高法
    院90年度台上字第7046號判決要旨著有明文，被告前揭係基
    於單一犯意之接續行為，為單純之一罪，是核被告所為，係
    犯毒品危害防制條例第4條第2項、第3項之販賣第二、三級
    毒品罪。被告持有第二、三級毒品之低度行為，分別為販賣
    之高度行為所吸收，均不另論罪。被告係以一個販賣毒品以
    營利之犯意，同時販入第二、三級毒品，即以一販賣行為，
    同時觸犯販賣第二、三級毒品2罪，為想像競合犯，應依刑
    法第55條規定，從一重之販賣第二級毒品罪處斷。又按被告
    以外之人於審判外之言詞或書面陳述，除法律有規定者外，
    不得作為證據；又被告以外之人於審判外之陳述，雖不符合
    同法第159條之1至第159條之4之規定，但經當事人於審判程
    序同意作為證據，法院審酌該言詞陳述或書面陳述作成時之
    情況，認為適當者，亦得為證據。當事人、代理人或辯護人
    於法院調查證據時，知有第159條第1項不得為證據之情形，
    而未於言詞辯論終結前聲明異議者，視為有前項之同意，刑
    事訴訟法第159條第1項及第159條之5分別定有明文。查前揭
    所引用之各該被告以外之人於審判外之陳述（包含書面陳述
    ），雖屬傳聞證據，惟除被告甲○○於警詢之自白外，被告
    及辯護人於原審準備程序及審判期日中均表示無意見而不予
    爭執，且迄至言詞辯論終結前亦未再聲明異議，審酌上開證
    據資料製作時之情況，尚無違法不當及證明力明顯過低之瑕
    疵，亦認為以之作為證據應屬適當，故揆諸前開規定，爰逕
    依刑事訴訟法第159條之5規定，認前揭證據資料均例外有證
    據能力。再按「訊問被告，應全程連續錄音；必要時，並應
    全程連續錄影。但有急迫情況且經記明筆錄者，不在此限」
    、「本章之規定，於司法警察官或司法警察詢問犯罪嫌疑人
    時，準用之」，刑事訴訟法第100條之1及第100條之2分別定
    有明文，準此，司法警察（官）詢問犯罪嫌疑人，除有急迫
    情況且經記明筆錄者外，應全程連續錄音，必要時，並應全
    程連續錄影，揆其立法目的，乃在於建立詢問筆錄之公信力
    ，並擔保詢問程序之合法正當，亦即在於擔保犯罪嫌疑人對
    於詢問之陳述係出於自由意志及筆錄所載內容與其陳述相符
    ，故司法警察（官）詢問犯罪嫌疑人如違背上開規定，其所
    取得之供述筆錄，究竟有無證據能力，原應審酌司法警察（
    官）違背該法定程序之主觀意圖、客觀情節、侵害犯罪嫌疑
    人權益之輕重、對犯罪嫌疑人在訴訟上防禦不利益之程度，
    以及該犯罪所生之危害，暨禁止使用該證據對於抑制違法蒐
    證之效果，及司法警察（官）如依法定程序有無發現該證據
    之必然性等情形，本於人權保障與社會安全之均衡維護精神
    ，依比例原則，具體認定之。但如犯罪嫌疑人之陳述係屬自
    白，同法第156條第1項已特別規定「被告之自白，非出於強
    暴、脅迫、利誘、詐欺、違法羈押或其他不正之方法，且與
    事實相符者，得為證據」，則在警詢之自白如係出於自由意
    志而非不正之方法，且其自白之陳述與事實相符，縱令司法
    警察（官）對其詢問時未經全程連續錄音或錄影，致詢問程
    序不無瑕疵，仍難謂其於警詢自白之筆錄無證據能力（最高
    法院92年度台上字第4770、61 19號判決參照）。本件原審
    勘驗被告上開警詢錄音帶之結果，發現雖有音質不佳及錄音
    中斷不連續之情形，惟警員於製作筆錄時，係採一問一答之
    方式進行，詢問態度良好，並無以強暴、脅迫、利誘、詐欺
    或其他不正方法取供情事，且詢問過程中，被告語氣自然流
    暢，對於詢問之問題，係自行陳述犯罪之時、地、情節，而
    自被告與警員對話內容觀之，亦以口語方式提問及回答，並
    無照稿宣讀情事，此有原審95年5月18日勘驗筆錄乙份可稽
    ，證人即承辦之員警陳宥任於本院亦證稱警詢筆錄之記載被
    告當時是這樣說，被告帶我們去他家起獲其他毒品時，他才
    說是他買的，到他家時他有說毒品是他的等，顯見被告於警
    詢之自白確係出於自由意志無疑。又被告於警詢之後移送檢
    察官複訊時，其供述內容固較警詢內容簡略，惟要旨並無明
    顯差異，堪信警員製作上開警詢筆錄所記載之內容，與被告
    之自白內容相符，則警員於詢問被告時雖未全程連續錄音，
    然斟酌被告於警詢時既係出於自由意志而為陳述，且警詢筆
    錄內容經核與被告之自白內容相符，揆諸前開說明，上開警
    詢筆錄應有證據能力，自得採為判決之基礎。
三、原審以被告犯行明確，予以論罪科刑，固非無見，然查被告
    前揭係基於單一犯意之接續行為，為單純之一罪，原判決未
    予說明，尚有未洽，又依毒品危害防制條例第11條之1之規
    定，第三級毒品無正當理由，不得擅自持有，是其為違禁物
    ，應依刑法第38條第1項第1款規定沒收，公訴人就此提起上
    訴為有理由，被告上訴否認犯行，為無理由，惟原判決既有
    前揭可議之處，自應由本院撤銷改判，爰審酌被告有煙毒、
    妨害兵役前科及施用毒品紀錄，有被告前案紀錄表乙份可參
    ，顯見其素行非佳，其明知毒品危害之烈，且販賣行為乃煙
    毒禍害之根源，不僅造成多數人之生命、身體受侵害，亦嚴
    重危害社會治安，竟為謀取暴利，鋌而走險，且查獲毒品之
    數量甚鉅及犯後否認犯行，毫無悔意等一切情狀，量處如主
    文所示之刑，扣案之第二級毒品MDMA2包（1200顆、驗餘總
    淨重521.97公克）應依毒品危害防制條例第18條第1項前段
    規定沒收銷燬之，外包裝共10個，既係被告所有且供本件犯
    罪所用之物，自應依毒品危害防制條例第19條第1項規定，
    併予宣告沒收，扣案之第三級毒品愷他命8包（驗餘總淨重8
    20.53公克）應依刑法第38條第1項第1款之規定沒收。至扣
    案之偽造仟元鈔48張，與本案無關（此部分另涉偽造貨幣罪
    嫌，業經檢察官另行偵辦），爰不為沒收之諭知。
據上論據，應依刑事訴訟法第369條第1項前段、第364條、第299
條第1項前段，毒品危害防制條例第4條第2項、第3項、第18條第
1項前段、第19條第1項，刑法第11條前段、第55條、第38條第1
項第1款判決如主文。
本案經檢察官洪泰文到庭執行職務。
中    華    民    國    95    年    9     月    19    日
                  刑事第七庭  審判長法  官  陳正雄
                                    法  官  蔡光治
                                    法  官  許宗和
以上正本證明與原本無異。
如不服本判決，應於收受送達後十日內向本院提出上訴書狀，其
未敘述上訴之理由者並得於提起上訴後十日內向本院補提理由書
（均須按他造當事人之人數附繕本）。
                                    書記官  沈秀容
中    華    民    國    95    年    9     月    26    日
附錄：本案論罪科刑法條全文
毒品危害防制條例第4條第2項、第3項
製造、運輸、販賣第二級毒品者，處無期徒刑或 7 年以上有期徒
刑，得併科新臺幣 7 百萬元以下罰金。
製造、運輸、販賣第三級毒品者，處 5 年以上有期徒刑，得併科
新臺幣 5 百萬元以下罰金。


司法院資訊處製作；財團法人民間司法改革基金會備份。
